臺灣新竹地方法院民事裁定
109年度消債更字第119號
聲  請  人
即債務人    邱錦鑫  


代  理  人  孫志堅律師
上列當事人聲請消費者債務清理事件，本院裁定如下：
    主  文
債務人邱錦鑫自中華民國一百一０年三月二十二日十一時起開始
更生程序。
命司法事務官進行本件更生程序。
    理  由
一、按債務人不能清償債務或有不能清償之虞者，得依消費者債
    務清理條例所定更生或清算程序，清理其債務；債務人對於
    金融機構負債務者，在聲請更生或清算前，應向最大債權金
    融機構請求協商債務清償方案，或向其住、居所地之法院或
    鄉、鎮、市、區調解委員會聲請債務清理之調解，消費者債
    務清理條例第3條、第151條第1項分別定有明文。此係採前
    置協商主義，是債務人於協商程序中，自應本於個人實際財
    產及收支狀況，依最大誠信原則，商討解決方案。如終究不
    能成立協商，於聲請更生或清算時，法院審酌上開條文所謂
    「不能清償或有不能清償之虞」，允宜綜衡債務人全部收支
    、信用及財產狀況，評估是否因負擔債務，而不能維持人性
    尊嚴之最基本生活條件，所陳報之各項支出，是否確屬必要
    性之支出，如曾有協商方案，其條件是否已無法兼顧個人生
    活之基本需求等情，為其判斷之準據。又法院開始更生程序
    之裁定，應載明其年、月、日、時，並即時發生效力。法院
    開始更生或清算程序後，得命司法事務官進行更生或清算程
    序，必要時得選任律師、會計師或其他適當之自然人或法人
    1人為監督人或管理人，復為同條例第45條第1項、第16條所
    明定。
二、本件聲請意旨略以：
    聲請人前有不能清償債務之情事，而積欠無擔保、無優先權
    債務總計59萬4,405元，聲請人前於109年9月間於本院向債
    權人聲請債務前置調解，最大債權銀行即星展（台灣）商業
    銀行股份有限公司（下稱星展銀行）提供以債權金額，分18
    0期、零利率，每期清償7,957元之還款條件，惟聲請人表示
    目前無業，每月收入僅有勞退金、敬老津貼等，當庭聲請轉
    更生程序，以致前置調解不成立。為此，爰依消費者債務清
    理條例請求裁定准許更生等語。
三、經查：
(一)、聲請人主張積欠無優先權債務總額59萬4,405元，且於提
      出本件更生之聲請前，曾向本院聲請債務前置調解，惟因
      雙方未能達成共識，以致前置調解未能成立乙情，此有調
      解程序筆錄附於本院109年度司消債調字第199號案卷可稽
      （見調解卷第84頁），業經本院依職權調閱上開案卷查核
      屬實，堪認聲請人已依消債條例之規定聲請前置調解而未
      能成立。另依債權人及聲請人之陳報，聲請人目前積欠之
      債務數額合計約1,632,387元，此有債權人提出之陳報狀
      及聲請人提出之書狀，附於調解卷及本案卷內可參。又聲
      請人據以聲請更生，本院自應綜合聲請人目前全部收支及
      財產狀況，評估是否已不能維持符合人性尊嚴之最基本生
      活條件，而有「不能清償或不能清償之虞」之情事而定。
(二)、聲請人為41年1月15日生（見調解卷第29頁之戶籍謄本）
      ，現年69歲，已逾法定退休年齡，而聲請人於110年1月26
      日到庭表示:現無固定薪資收入，偶爾會代班保全，每個
      月代班1至2日，代班1日收入1,000元，代班2日收入2,000
      元，惟考量身體狀況，過完年後不會再去代班，目前每月
      領有勞保遺屬金10,778元、國民年金4,757元及敬老津貼3
      ,000元，此有訊問筆錄及聲請人所提民事陳報狀及所附之
      金融機構存摺影本在卷可憑（見本院卷第91、113至137頁
      ），是聲請人現每月收入，即暫以聲請人前開陳報勞保遺
      屬金、國民年金及敬老津貼合約18,535元，作為計算債務
      人目前償債能力之依據。又聲請人表示其每月生活必要支
      出，其個人部分為14,200元（包含住屋之管理費2,700元
      、膳食費7,000元、交通費500元、水電瓦斯費2,000元、
      電話費500元、醫療費500元、生活雜費1,000元）。經查
      ，就聲請人所主張之生活支出，雖未提出全部憑證以資證
      明，但尚與一般生活水準所應支出之金額相當，且並未逾
      行政院主計處公告臺灣省110 年度每人每月必要生活費用
      之標準（110年每月最低生活費一覽表，即13,288元×1.2＝
      15,946元，見本院卷第143頁），則本件聲請人主張每月
      生活必要支出為14,200元，洵堪認定。
(三)、從而，本院審酌聲請人每月收入約18,535元，經扣除必要
      生活支出14,200元後，雖有餘額4,335元可供償債，惟仍
      不足以負擔最大債權銀行即星展銀行，於前置調解時提出
      每期清償7,957元之還款條件，更遑論聲請人尚積欠良京
      實業股份有限公司之債務需額外償付，聲請人顯無力同時
      負擔清償，且其現積欠之債務，其利息、違約金部分仍持
      續增加中。至聲請人名下固有坐落新竹縣○○鄉○○段000號
      、000號、000地號土地共3筆（其中000地號係應有部分2
      分之1所有權，合稱系爭土地），依公告現值計算固 合計
      為1,047,060元，此有聲請人之全國財產稅總歸戶財產查
      詢清單、本院職權調取聲請人稅務電子閘門財產所得調件
      明細表附卷可稽（見調解卷第19頁、本院卷第23、27頁）
      ，然系爭土地部分為雜樹林，部分為道路用地，位於新竹
      縣○○鄉○○村○○路道路使用範圍內，目前是作為○○鄉公所之
      鄉道使用，且經債權人聲請強制執行拍賣後，雖經本院民
      事執行處之特別拍賣程序後之減價拍賣，核定最低拍賣價
      格合計391,800元，然仍未拍定，且債權人亦未承受等節
      ，亦經聲請人陳述在卷，並有其提出之本院109年2月5日
      新院平108司執莊14739字第1094002508號通知、新竹縣○○
      鄉○○00○00○00○○○○○0000000000號函影本在卷可佐（見調
      解卷第24至27頁、本院卷第92頁），堪認系爭土地應無其
      公告現值金額之價值，且市場價值不高，變現處分以換取
      價金亦屬不易，故難認聲請人得以系爭土地加以處分換現
      以清償上開之債務，是聲請人主張其有不能清償債務之虞
      之情事存在，堪以採信。又參酌聲請人現年69歲，已逾法
      定退休年齡，是本院審酌聲請人之清償能力，包括全部財
      產、信用、勞力（技術）等，堪認其經濟狀況已有不能清
      償債務之虞，而有藉助更生制度調整其與債權人間之權利
      義務關係而重建其經濟生活之必要，自應許聲請人得藉由
      更生程序清理債務。
四、綜上所述，聲請人係一般消費者，其已達不能清償債務之程
    度，其中無擔保或無優先權之債務未逾12,000,000元，且未
    經法院裁定開始清算程序或宣告破產；又查無消費者債務清
    理條例第6條第3項、第8條或第46條各款所定駁回更生聲請
    之事由存在，則聲請人聲請更生，即應屬有據。本件聲請人
    聲請更生既經准許，併依上開規定命司法事務官進行本件更
    生程序，爰裁定如主文。至聲請人於更生程序開始後，應提
    出足以為債權人會議可決或經法院認為公允之更生方案以供
    採擇，而司法事務官於進行本件更生程序、協助債務人提出
    更生方案時，亦應依債務人之薪資變化、社會常情及現實環
    境衡量債務人之償債能力，並酌留其生活上應變所需費用，
    進而協助債務人擬定允當之更生方案，始符消債條例重建債
    務人經濟生活之立法目的，附此敘明。
中    華    民    國   110    年    3     月     22   日
                        民事第二庭    法  官  鄭政宗
以上正本係照原本作成。
本件不得抗告。
中    華    民    國   110    年    3     月     22   日
                                      書記官　黃志微